【裁判字號】    89,上易,1002
【裁判日期】    890731
【裁判案由】    詐欺
【裁判全文】
臺灣高等法院高雄分院刑事判決          八十九年度上易字第一二號
    上  訴  人  台灣高雄地方法院檢察署檢察官
    被      告  乙○○
右上訴人因被告詐欺案件，不服臺灣高雄地方法院八十八年度易字第三八四五號中華
民國八十九年三月三十日第一審判決（起訴案號：臺灣高雄地方法院檢察署八十八年
度偵字第四四０五號），提起上訴，本院判決如左：
      主      文
原判決撤銷。
乙○○連續意圖為自己不法之所有，以詐術使人將本人之物交付，處有期徒刑陸月。
      事      實
乙○○自稱係己剃度皈依佛門法號「觀慧」之女尼，常穿袈紗在高雄市鹽埕區○○○
路之菜市○○路人托缽化緣，八十八年一月九日，乙○○高雄市○○○路二０七號丙○○經營之服飾店內向陳女借用洗手間，因陳女係虔誠之佛教徒，乃與乙○○搭訕，
並邀乙○○如有到市場化緣，可至其店內與其共進素食午餐，乃乙○○竟意圖為自己
不法之所有，基於詐欺之概括之犯意，自同年月十日起，佯稱其會通靈，看面相，改
運，在該丙○○店內向丙○○及來訪之陳女朋友戊○○、己○○、甲○○、丁○○○
等人騙稱其可看出渠等將有霉運臨頭，如不改運，家中必有災禍，事業不順，家人失
和病痛等，只要花錢並飲用其帶來之改運水，即可消災，並稱改運只能現金不能開支
票，且不能告訴他人，否則會遭天譴，致丙○○等人信以為真，依乙○○之指示，陸
續交付金錢予乙○○，計丙○○交付新台幣（下同）八十萬元、戊○○交付四十六萬
元、己○○六萬九千元、丁○○○十三萬四千三百元、甲○○二十四萬元，五人合計
一百七十萬七千三百元，嗣乙○○等人聚會時談起乙○○何以一定要渠等付現金不能
開支票之情，心中起疑，方知受騙，惟因怕家人責，自認倒霉，不敢報案，直至同
年月二十五日，丙○○之妹發覺其姐神色失常，追問之下，方知此情，恐乙○○繼續
欺騙他人，遂促請丙○○等人訴由高雄市政府警察局移送臺灣高雄地方法院檢察署檢
察官偵查起訴。
      理      由
一、訊據被告乙○○固不否認因借用洗手間而認識丙○○及其朋友戊○○、己○○、
    甲○○、丁○○○等人，惟矢口否認有向渠等騙金錢之情事，辯稱不知渠等為何
    要這樣說云云。
二、然查右開被告如何以會通靈、看面相，告訴人等如不改運，家裡會不順，子女會
    不安，家人有病痛，負債累累，欺騙告訴人，使告訴人等信以為真，將金錢交付
    予被告之事實，業據告訴人丙○○、戊○○、己○○、甲○○、丁○○○等自警
    偵訊以迄原審或本院審理時指訴不移，且所供被告詐欺之方式互核一致，並有上
    述時間告訴人戊○○、己○○、丁○○○自銀行提領款項之存摺提款明細影本附
    卷可稽（原審卷第五九－六五頁），而被告與告訴人等並無仇恨，係因向丙○○
    借用洗手間及經丙○○之介紹而認識其他告訴人，亦經被告於八十八年元月二十
    六日在警訊時供承：「我認識丙○○等五人是我化緣在半個月前我到丙○○的服
    飾店借化粧室再透過丙○○認識她們的，沒有仇恨」等語（警卷第三頁），參諸
    告訴人丙○○於原審審理時具狀陳稱：「．．．被害人皆是我的朋友，拿錢都在
    我家拿給被告的，被害人有的是公務員，騙了就算了，不願到法院來做證，敬請
    見諒，僅有我們幾位站出來告她，是為了不願再有此事發生，讓被告能夠懺悔之
    意，及時頓悟，不要再危害社會，：：」（原審卷第五六、五七頁），顯見被告
    與告訴人甫認識不久，並無怨隙，再衡之一般民眾，對於出家之僧尼均懷有敬重
    之心，告訴人等應無設詞誣陷之理，是告訴人之指訴，堪予採信，被告所辯，要
    係卸責之詞，殊無可取，被告罪證明確，犯行洵堪認定。
三、核被告所為，係犯刑法第三百三十九條第一項之詐欺取財罪，其向告訴人多人詐
    騙，時間緊接，犯罪構成要件相同，顯係基於概括之犯意，應依刑法第五十六條
    論以連續犯，原審未予詳求，遽予諭知無罪，尚有未洽，檢察官上訴指摘原判決
    不當，非無理由，應由本院將原判決撤銷，審酌被告尚無前科，其以女尼之身分
    ，利用人性深恐家人受害，寧願花錢改運消災之弱點，詐騙財物，有辱佛門清規
    ，犯罪後飾詞否認，態度不佳，及其詐騙人數，所得財物等各種情狀，爰予科處
    有期徒刑陸月。
據上論斷，應依刑事訴訟法第三百六十九條第一項前段、第三百六十四條、第二百九
十九條第一項前段、刑法第五十六條、第三百三十九條第一項、罰金罰鍰提高標準條
例第一條前段，判決如主文。
本案經檢察官朱文彬到庭執行職務。
中    華    民    國     八十九     年       七       月    二十五    日
                              臺灣高等法院高雄分院刑事第四庭
                                  審判長法官  莊  鎮
                                        法官  陳啟造
                                 法官  陳吉雄
右正本證明與原本無異。
不得上訴。
                                      書記官  沈有進
中    華    民    國     八十九     年       八       月        三    日
附錄：本判決論罪科刑法條：
刑法第三百三十九條第一項
意圖為自己或第三人不法之所有，以詐術使人將本人或第三人之物交付者，處五年以
下有期徒刑、拘役或科或併科一千元以下罰金。
                                                                      Ｊ


司法院資訊處製作；財團法人民間司法改革基金會備份。
